臺灣桃園地方法院刑事判決　　　　　　　　　　　　九十一年度交訴字第一一號
　　公　訴　人　臺灣桃園地方法院檢察署檢察官
　　被　　　告　乙○○
右列被告因肇事逃逸等案件，經檢察官提起公訴（九十一年度偵字第三三八九　號）
，本院判決如左：
        主  文
乙○○從事業務之人，因業務上之過失過失傷害人，累犯，處有期徒刑肆月；又駕駛
動力交通工具肇事，致人受傷而逃逸，累犯，處有期徒刑玖月；應執行有期徒刑壹年
。
        事  實
一、乙○○曾於民國七十七年間因違反懲治盜匪條例，經臺灣高等法院於八十年十二
    月三日以八十年度上訴字第四六二０號判處有期徒刑十年確定，甫於九十年一月
    廿三日縮刑期滿；其本係受僱於欣瑩股份有限公司（下稱欣瑩公司），擔任貨車
    司機，係以駕駛運送為業務之人，其於民國九十年十二月廿一日凌晨，駕駛車號
    為ＤＹ－二一六七號之自用小貨車，沿桃園縣桃園巿中山路，由南往北方向行駛
    ，至同日凌晨二時卅分許，途經桃園巿中山路與中正路交岔路口時，本應注意汽
    車行駛至交岔路口應遵守燈光號誌之指示，且汽車行駛時，駕駛人應注意車前狀
    況，並隨時採取必要之安全措施，依當時情形，亦無不能注意之情事，竟疏未注
    意，於前開交岔路口之號誌顯示為紅燈時，仍貿然闖越，欲由中山路右轉中正路
    行駛，適有甲○○騎乘車號為ＭＦＸ－三二二號之重型機車，亦沿桃園巿中山路
    ，由南往北方向行駛，亦途經前開交岔路口，在該交岔路口外側車道等紅燈，乙○○駕駛之前開車輛因而擦撞甲○○所騎乘之前開機車，致甲○○人車倒地，受
    有左鎖骨骨折之傷害而無法動彈，因成無自救力人，詎乙○○肇事後，竟不予理
    會，立即駕車離去，逃離現場，在乙○○所駕小貨車後方之計程車司機己○○目
    睹此一情狀，即以其之計程車尾隨乙○○之小貨車，乙○○右轉中正路再左轉成
    功路，至成功路與民生路交岔路口等紅燈時，己○○質疑搖下車窗之乙○○為何
    撞到人而未下車察看，乙○○佯裝不知道並說要回現場察看，於是左轉民生路往
    中山路方向行駛，然行至中山路口時，反右轉中山東路逃逸無蹤。
二、案經甲○○訴由桃園縣警察局桃園分局報請臺灣桃園地方法院檢察署檢察官偵查
    起訴。
        理  由
一、訊據被告乙○○固不否認為欣瑩公司之送貨司機，平時駕駛ＤＹ－二一六七號之
    自用小貨車送貨，然矢口否認在案發時間行經右開肇事地點之交岔路口及肇事逃
    逸，辯稱：伊於九十年十二月二十日之上班時間係自該日之上午九時四十六分至
    該日晚上九時三十七分，九十年十二月二十一日之上班時間則自該日之上午十一
    時三分至翌日即同年月二十二日凌晨十時四十二分，所以案發當時伊沒有出車，
    有打卡表可供為證；欣瑩公司尚有丁○○、丙○○二人亦擁有前開小貨車之鑰匙
    ；目擊證人己○○與告訴人甲○○所述肇事車輛之行向不一致云云。惟查：欣瑩
    公司負責人戊○○於本院審理時證稱前開小貨車是被告負責駕駛用來送貨的，被
    告晚上打卡下班之後雖把車子留在公司，然鑰匙並沒有交給公司主管，因為公司
    並沒有保管車子之主管人員，丁○○、丙○○二人並無該輛車之鑰匙，公司有急
    貨要送時，才會把由會計陳秀惠小姐保管之備份鑰匙交渠二人，囑渠二人去送貨
    ，渠二人平時並無保管該車鑰匙，陳秀惠所保管之備份鑰匙平常均有保管好，沒
    有交給其他人，案發時間並沒有叫丁○○、丙○○二人去送急貨等語；證人丙○○則於本院審理時證稱伊係欣瑩公司之現場作業員，公司在伊日班工作時如有急
    貨會請伊去送，伊是用陳秀惠小姐保管之備份鑰匙駕駛前開小貨車去送急貨，伊
    送完貨後直接將該備份鑰匙送還戊○○或陳秀惠等語；證人丁○○於本院審理時
    證稱伊亦係欣瑩公司之線上作業員，伊於案發日之前後係作夜班，有時也會駕駛
    前開小貨車去送急貨，伊於九十年十二月廿日、廿一日係作夜班，然該二日伊並
    沒有出去送貨等語；證人丁○○、丙○○二人並均明確證稱其二人並無在九十年
    十二月廿日晚間、同年月廿一日凌晨駕駛前開小貨車肇事而逃逸。因是，由被告
    庭呈之其在欣瑩公司九十年十二月份之打卡表觀之，被告在該打卡表之正式記錄
    雖於案發時間已下班，然欣瑩公司僅有被告一人常態性保管前開小貨車之鑰匙，
    被告仍有可能在九十年十二月廿日晚間駕前開小貨車回公司打卡後，再將該小貨
    車駛離而在案發時、地肇事，反之，欣瑩公司非惟未在九十年十二月廿日晚間、
    九十年十二月廿一日凌晨派遣丁○○、丙○○二人送貨，該二人亦僅在公司交待
    送急貨時始持備份鑰匙駕同一小貨車送貨，回公司後則將該備份鑰匙交予負責人
    戊○○或會計陳秀惠，可見該二人在案發時間駕駛前開小貨車之可能性足可排除
    。再查，目擊證人己○○於警訊及本院調查、審理時證稱案發時伊開計程車跟車
    在被告所駕前開小貨車之後，伊和被告之車輛係由桃園巿中山路由南向北行駛，
    行至中山路與中正路時，路口顯示紅燈，被告所駕小貨車不顧紅燈逕自右轉中正
    路，擦撞到旁邊騎乘機車之告訴人，被告未下車察看即逕自右轉中正路離去，伊
    目睹此一情狀，即以其之計程車尾隨被告之小貨車，被告右轉中正路再左轉成功
    路，至成功路與民生路交岔路口等紅燈時，伊質疑搖下車窗之被告為何撞到人而
    未下車察看，被告口氣不好且佯裝不知道並說要回現場察看，於是左轉民生路往
    中山路方向行駛，然行至中山路口時，反右轉至中山東路逃逸無蹤，伊則左轉中
    山路回至現場察看告訴人，伊有目擊整個案發經過等語；證人己○○並在本院調
    查時當庭指認被告即係案發日時駕前開小貨車肇事逃逸並曾搖下車窗與伊對話之
    人，其又於本院審理時當庭指認在場之被告、戊○○、丙○○、丁○○四人中，
    被告係案發日時駕前開小貨車肇事逃逸並曾搖下車窗與伊對話之人無誤。復查，
    告訴人雖於警訊時陳稱撞伊之車係從大廟後中正路往火車站直走，然其於九十一
    年三月廿日接受檢察官偵訊時陳稱伊在等紅燈時，一台車子自伊左邊撞擊，撞到
    伊左邊機車把手，可見告訴人僅知其之機車左側遭擦撞，因而於警訊時誤判被告
    係從伊左側之大廟後中正路往火車站直行，然其遭被告自左側擦撞倒地受傷骨折
    ，本即無從苛其尚能立即正確判斷撞擊其之車輛係來自何處，被告以此稽其與證
    人己○○所述不一致，亦無實益。綜上，被告前開辯詞無非臨訟卸責之詞，不足
    採信，此外，復有道路交通事故調查報告表、車籍作業系統－查詢認可資料、敏
    盛綜合醫院診斷證明書各一紙、採照照片十二幀附卷可稽，本案過失肇事並逃逸
    之人即為被告無疑，公訴人將被告送請法務部調查局測謊，該局詢問被告「（一
    ）當天渠沒有駕車與被害人所騎乘之機車發生擦撞；（二）事故發生時渠不在現
    場」，被告經測試均呈情緒波動反應，研判有說謊，此有該局測謊報告書一紙在
    卷可憑，該測謊結論亦與本院前開證據推論不謀而合。按汽車行駛至交岔路口時
    ，應遵守燈光號誌之指示，又汽車行駛時，駕駛人應注意車前狀況，並隨時採取
    必要之安全措施，此在道路交通安全規則第一百零二條第一項第一款、第九十四
    條第三項規定甚明，被告駕車疏於注意該等規定，且其亦無主、客觀上不能注意
    之情事，其有過失甚明，且告訴人因其之過失行為致受有右開所述之傷害，復有
    診斷書一紙在卷可憑，被告之過失行為與告訴人所受之傷害間，亦具有相當之因
    果關係，被告自應負過失傷害罪責；再其肇事後，逕行逃離現場，其之肇事逃逸
    罪責亦屬彰彰明甚。末以，告訴人雖於檢察官偵查之後階段提出國立成功大學醫
    學院附設醫院九十一年七月廿日開立之診斷證明書，其上記載其左髖關節發育不
    良併半脫臼，然其左髖關節發育不良合併半脫臼及退化性關節炎係陳年舊疾，此
    有該院九十一年八月廿九日（九一）成附醫骨字第八四三三號函及其附件在卷可
    按，該等症狀核與本案車禍無相當因果關係，併此敘明。
二、被告係以駕駛運送為業務之人，故核其所為係犯刑法第二百八十四條第二項前段
    之業務過失傷害罪、第一百八十五條之四之肇事逃逸罪。被告所犯前開各罪，犯
    意各別，行為互殊，應分論併罰。被告曾於七十七年間因違反懲治盜匪條例，經
    臺灣高等法院於八十年十二月三日以八十年度上訴字第四六二０號判處有期徒刑
    十年確定，甫於九十年一月廿三日縮刑期滿，其於執行完畢五年內再犯本件有期
    徒刑以上之罪，為累犯，應依刑法第四十七條之規定，加重其刑。爰審酌被告犯
    後非惟肇事逃逸、偵審期間猶矢口狡辯以圖卸己之過失責任、其迄未與告訴人達
    成和解賠償告訴人受傷害之損失等一切情狀，量處如主文所示之刑，並依刑法第
    五十一條第五款之規定定其應執行之刑。
據上論斷，應依刑事訴訟法第二百九十九條第一項前段，刑法第二百八十四條第二項
前段、第一百八十五條之四、第五十一條第五款、第四十七條，罰金罰鍰提高標準條
例第一條前段，判決如主文。
本案經檢察官江苑臻到庭執行職務
中      華      民      國      九十一    年    十      月      九      日
                                臺灣桃園地方法院交通法庭
                                      法  官    曾  雨  明
右正本證明與原本無異。
如不服本判決，應於判決送達後十日內向本院提出上訴狀( 應附繕本 )，上訴於
臺灣高等法院。
                                      書記官    戴  育  萍
中        華        民        國    九十一    年    十    月    三十    日
附論罪科刑依據之法條：
中華民國刑法第二百八十四條第二項前段
 (過失傷害罪)
因過失傷害人者，處六月以下有期徒刑、拘役或五百元以下罰金，致重傷
者，處一年以下有期徒刑、拘役或五百元以下罰金。
從事業務之人，因業務上之過失傷害人者，處一年以下有期徒刑、拘役或
一千元以下罰金，致重傷者，處三年以下有期徒刑、拘役或二千元以下罰
金。
中華民國刑法第一百八十五條之四
駕駛動力交通工具肇事，致人死傷而逃逸者，處六月以上五年以下有期徒
刑。
